---
title: "Buys-Ballot"
output: 
  pdf_document:
    extra_dependencies: ["amsmath"]
---

```{r setup, include=FALSE}
knitr::opts_chunk$set(echo = TRUE)
```

### Modélisation

On considère le modèle suivant :

$$
x_t = a + b*t + s_k + e_t
$$
avec
$$
t \in \{1, ..., n\}
$$
$$
k \in \{1, ..., T\}
$$

En explicitant les coefficients de la composante saisonnière le modèle s'écrit

$$
x_t = a + b*t + s_k * \alpha_{k,t} + e_t
$$
avec
$$
\alpha_{k,t} = \begin{cases} \mbox{1,} & \mbox{si } k-1 = (t-1) \bmod T \\ \mbox{0,} & \mbox{sinon} \end{cases}
$$

Ce qui se traduit sous la forme matricielle par

$$ 
X \cdot \beta = y
$$
avec
$$
X=
\begin{bmatrix} 
1         & 1         & 1         & 0         & \cdots    & 0         \\
\vdots    & \vdots    & 0         & \ddots    & \ddots    & \vdots    \\
\vdots    & \vdots    & \vdots    & \ddots    & \ddots    & 0         \\
\vdots    & \vdots    & 0         & \cdots    & 0         & 1         \\
\vdots    & \vdots    &           & \vdots    &           &           \\
\vdots    & \vdots    & 1         & 0         & \cdots    & 0         \\
\vdots    & \vdots    & 0         & \ddots    & \ddots    & \vdots    \\
\vdots    & \vdots    & \vdots    & \ddots    & \ddots    & 0         \\
1         & n         & 0         & \cdots    & 0         & 1
\end{bmatrix}
$$

___Problème___ : on ne pourras pas estimer $\beta = (X^t \cdot X)^{-1} \cdot X^t \cdot y$ avec les MCO car la 1ère colonne de $X$ est une combinaison linéaire des $T$ dernières colonnes, donc $X^t \cdot X$ n'est pas inversible.

___Approche 1___

```{r}
plot(c(USAccDeaths), ylim = c(-1000, 12000), t = "l")

a <- 9211.8
b <- -11.6
abline(a= a, b = b, col = "red", lty = 2)
abline(a = 0, b = b, col = "blue", lty = 2)
for (i in 0:(length(USAccDeaths)/12-1)) {
  abline(v = 12/2 + i*12, lty = 3)
}
```

On peut supprimer le coefficient du point d'intersection, ce qui donne le modèle

$$
x_t = b'*t + s'_k + e'_t
$$

Et sous forme matricielle

$$
X' \cdot \beta' = y
$$
avec
$$
X' =
\begin{bmatrix} 
1         & 1         & 0         & \cdots    & 0         \\
\vdots    & 0         & \ddots    & \ddots    & \vdots    \\
\vdots    & \vdots    & \ddots    & \ddots    & 0         \\
\vdots    & 0         & \cdots    & 0         & 1         \\
\vdots    &           & \vdots    &           &           \\
\vdots    & 1         & 0         & \cdots    & 0         \\
\vdots    & 0         & \ddots    & \ddots    & \vdots    \\
\vdots    & \vdots    & \ddots    & \ddots    & 0         \\
n         & 0         & \cdots    & 0         & 1
\end{bmatrix}
$$

Maintenant $(X')^t \cdot X'$ est inversible.

Une fois que l'on a estimé les $\beta'$ avec les MCO en utilisant le modèle sans coefficient d'intersection, on peut facilement retrouver les coefficients $\beta$ du modèle avec coefficient d'intersection :

$$
a = \frac{1}{T} \sum_{k=1}^{T} s'_k
$$
$$
b = b'
$$
$$
s_k = s'_k - \frac{1}{T} \sum_{k=1}^{T} s'_k
$$

Les estimations des deux modèles sont équivalentes : $a + b*t + s_k = b'*t + s'_k$.

___Approche 2___

On peut aussi utiliser la propriété $\sum_{k=1}^{T} s_k = 0$ pour estimer seulement $T-1$ $s_k$

$$
X'' \cdot \beta'' = y
$$
avec
$$
X'' =
\begin{bmatrix} 
1         & 1         & 1         & 0         & \cdots    & 0         \\
\vdots    & \vdots    & 0         & \ddots    & \ddots    & \vdots    \\
\vdots    & \vdots    & \vdots    & \ddots    & \ddots    & 0         \\
\vdots    & \vdots    & 0         & \cdots    & 0         & 1         \\
\vdots    & \vdots    & -1        & \cdots    & \cdots    & -1        \\
\vdots    & \vdots    &           & \vdots    &           &           \\
\vdots    & \vdots    & 1         & 0         & \cdots    & 0         \\
\vdots    & \vdots    & 0         & \ddots    & \ddots    & \vdots    \\
\vdots    & \vdots    & \vdots    & \ddots    & \ddots    & 0         \\
\vdots    & \vdots    & 0         & \cdots    & 0         & 1         \\
1         & n         & -1        & \cdots    & \cdots    & -1
\end{bmatrix}
$$

Et ici $(X'')^t \cdot X''$ est inversible.

### Application au jeu _USAccDeaths_

```{r}
y <- as.vector(USAccDeaths)
n <- length(USAccDeaths)
T <- 12

USAccDeaths.Xs <- do.call("rbind", rep(list(diag(1, ncol = T, nrow = T)), n/T))

X.p <- cbind(1:n, USAccDeaths.Xs)
betas.p <- solve(t(X.p) %*% X.p) %*% t(X.p) %*% y
USAccDeaths.estimate.p <- ts(X.p %*% betas.p, start = c(1973, 1), freq = 12)
print(betas.p)

X <- cbind(rep(1, n), 1:n, USAccDeaths.Xs)
betas <- matrix(c(
  mean(betas.p[2:length(betas.p)]),
  betas.p[1], 
  betas.p[2:length(betas.p)] - mean(betas.p[2:length(betas.p)])))
USAccDeaths.estimate <- ts(X %*% betas, start = c(1973, 1), freq = 12)
print(betas)

USAccDeaths.Xs.s <- do.call("rbind", 
                            rep(list(rbind(diag(1, ncol = T-1, nrow = T-1), 
                                         rep(-1, T-1))),
                                n/T))
X.s <- cbind(rep(1, n), 1:n, USAccDeaths.Xs.s)
betas.s <- solve(t(X.s) %*% X.s) %*% t(X.s) %*% y
USAccDeaths.estimate.s <- ts(X.s %*% betas.s, start = c(1973, 1), freq = 12)
print(betas.s)

plot(USAccDeaths, col = "grey")
lines(USAccDeaths.estimate.p, col = "blue", lty = 1)
lines(USAccDeaths.estimate, col = "red", lty = 2)
lines(USAccDeaths.estimate.s, col = "green", lty = 3)
```
